【裁判字號】    90,上易,1430
【裁判日期】    900330
【裁判案由】    侵占
【裁判全文】
臺灣高等法院刑事判決                            九十年度上易字第一四三０號
    上  訴  人
    即  被  告   丙○○
右上訴人，因連續業務侵占案件，不服臺灣新竹地方法院八十九年度易字第五一八號
，中華民國九十年三月三十日第一審判決（起訴案號：臺灣新竹地方法院檢察署八十
九年度偵續字第十八號）提起上訴，本院判決如左：
    主  文
上訴駁回。
    事實及理由
一、本案經本院審理結果，認第一審以上訴人即被告丙○○連續犯刑法第三百三十六
    條第二項之罪，判處有期徒刑捌月，認事用法及量刑均無不當，應予維持，並引
    用附件第一審判決書記載之事實、證據及理由。
二、被告上訴意旨謂（一）被告前因侵占告訴人甲○○○股份有限公司款項，經本院
    判處罪刑，並宣告緩刑確定，緩刑期內，被告回任告訴人公司，惟因告訴人公司
    要求被告以薪水抵還前欠，致被告於任職中所領微薄薪水不敷生活開銷，始再次
    侵占（二）本件被告之侵占，經告訴人提起告訴後，被告曾返還公司十萬元，一
    度由檢察官為不起訴處分（八十八年度偵字第七九一二號）被告且聲明會陸續還
    錢。詎公司為領得誠實保險金而提起再議，無視被告願繼續還款之誠心，而提起
    再議（三）被告回任公司期間賣出十一台車，金額達五百萬元以上，若被告有意
    侵占，豈有未侵占全部車款五萬元之理；被告實已因前案侵占的教訓而不敢再侵
    占，本次侵占，係因債主催討甚急，始不得已為之。
三、惟查右揭連續侵占事實，業據被告丙○○坦承不諱，核與告訴人之代理人乙○○
    指述之情節及證人即客戶古文玉、邱創洲等人證述之情節，均大致相符，並有永
    慶公司購車預約單一紙、訂購合約書二紙、繳款書九紙、協議書一紙、丙○○出
    具之購車款明細二紙等在卷可稽，事證明確，被告犯行洵堪認定。被告雖以上述
    情詞置辯。惟查被告並不否認本件侵占，其雖陳稱於回任公司後，以薪資扣底前
    欠，並僅領取微薄薪資云云。然被告於回任之初即知需以扣薪方式償還告訴人。
    其以生計困難，始不得已侵占，作為上訴理由，實僅涉犯罪動機，無關犯罪構成
    要件之成立，況此部分之事實已在原審量刑之列。次查被告雖另辯稱，其曾向告
    訴人聲明會陸續還錢云云。惟被告事後實未再為任何清償，告訴人係因找不到被
    告始於檢察官為不起訴處分後聲請再議。足見被告並無還款之誠心。且被告縱曾
    對告訴人表示還款之誠意，亦僅係犯後態度問題，無關犯罪構成要件之成立。末
    查被告陳稱侵占不多，係因債主催討甚急，不得已才又侵占，並無侵占意圖云云
    。然債主催討債款本即為權利之行使，不得以之為犯罪的藉口；被告數次為侵占
    行為，事後並坦承不諱，顯有故意與意圖。原審以被告罪證明確，並審酌被告犯
    罪之動機、目的、所生危害、於前案判決確定後復再犯本案，兼衡其因前案與永
    慶公司達成和解而重返公司上班時，大部分薪資均賠償公司致其生計困難，及其
    於犯罪後坦承犯行，並已先行賠償公司十餘萬元，犯罪後態度尚稱良好等一切情
    狀，量處有期徒刑八月，認事用法與量刑均無不合。被告上訴指摘原判決不當，
    核無理由，應予駁回。
據上論斷，應依刑事訴訟法第三百六十八條、第三百七十三條，判決如主文。
本案經檢察官鍾鳳玲到庭執行職務。
中     華     民     國     九十     年     五     月     二十九       日
                                    審判長法  官  吳  啟  民
                                          法官  蘇  隆  惠
                                          法  官  林  瑞  斌
右正本與原本無異
不得上訴
                                          書記官  丁  淑  蘭
中     華     民     國     九十     年     五     月     二十九       日
附錄法條：
刑法第三百三十六條
對於公務上或因公益所持有之物，犯前條第一項之罪者，處一年以上七年以下有期徒
刑，得併科五千元以下罰金。
對於業務上所持有之物，犯前條第一項之罪者，處六月以上五年以下有期徒刑，得併
科三千元以下罰金。
前二項之未遂犯罰之。
附件﹕
臺灣新竹地方法院刑事判決                          八十九年度易字第五一八號
    公  訴  人    臺灣新竹地方法院檢察署檢察官
    被      告    丙○○  男  三十四歲（民國○○○年○月○日生）
                          身分證統一編號：Ｚ000000000號
                          住嘉義縣義竹鄉六桂村十三鄰義竹二四四號之一
右列被告因侵占案件，經檢察官提起公訴（八十九年度偵續字第一八號），本院判決
如左：
    主  文
丙○○連續意圖為自己不法之所有，而侵占對於業務上所持有之物，處有期徒刑捌月
。
    事  實
一、丙○○曾於民國八十六年間因侵占案件，經本院於八十六年八月八日以八十六年
    度易字第一二０五號刑事判決判處有期徒刑八月，嗣經其上訴於臺灣高等法院，
    於八十六年十月三十日以八十六年度上易字第六一四七號刑事判決，上訴駁回，
    並宣告緩刑四年確定，現尚在緩刑期內，其原任職於新竹市○○路○段二號甲○
    ○○企業股份有限公司（以下簡稱永慶公司），因前開案件與永慶公司達成和解
    後，重返該公司擔任汽車銷售業務員，平日以汽車銷售並代理該公司向客戶收取
    車款、保險費為業，係從事汽車銷售業務之人，竟基於意圖為自己不法所有之概
    括犯意，自八十八年二月間起，至同年十月間止，連續於附表所示之時間、地點
    ，代理永慶公司向客戶候甘玲、古文玉、朱永泰、邱創洲及賴孟正等人收取車款
    、保險費後（其向客戶收款之時間、地點、金額及用途均詳如附表所載），未繳
    還永慶公司，而將業務上持有之款項合計新台幣（下同）三十七萬四千九百六十
    元，於上開公司址，悉數予以侵占入己後，用以支付家用及償還其個人之債務。
二、案經永慶公司訴由臺灣新竹地方法院檢察署檢察官偵查起訴。
    理  由
一、右揭事實，業據被告丙○○坦承不諱，核與告訴人之代理人乙○○指述之情節，
    及證人即客戶古文玉、邱創洲等人證述之情節，均大致相符，並有永慶公司購車
    預約單一紙、訂購合約書二紙、繳款書九紙、協議書一紙、丙○○出具之購車款
    明細二紙等在卷可稽，事證明確，被告犯行洵堪認定。
二、查被告丙○○係從事汽車銷售業務之人，侵占業務上所持有之物，核其所為係犯
    刑法第三百三十六條第二項業務侵占罪。被告先後多次業務侵占犯行，時間緊接
    ，罪名與犯罪構成要件相同，顯係基於概括犯意而為，應依連續犯規定論以一罪
    ，並加重其刑。雖公訴人未論列如附表編號一、四號所示之犯行，惟此部分業經
    告訴人之代理人到庭指述歷歷，且與經起訴部分有連續犯之裁判上一罪關係，本
    院自應併予審究，附此敘明。爰審酌被告犯罪之動機、目的、所生危害、於前案
    判決確定後復再犯本案，兼衡其因前案與永慶公司達成和解而重返公司上班時，
    大部分薪資均賠償公司致其生計困難，及其於犯罪後坦承犯行，並已先行賠償公
    司十餘萬元，犯罪後態度尚稱良好等一切情狀，量處如主文所示之刑，以資懲儆
    。
據上論斷，應依刑事訴訟法第二百九十九條第一項前段，刑法第五十六條、第三百三
十六條第二項，罰金罰鍰提高標準條例第一條前段，判決如主文。
本案經檢察官吳金棟到庭執行職務。
中      華      民      國    九十    年      三      月      三十      日
                                    臺灣新竹地方法院刑事第二庭
                                        法  官  謝  永  昌
右正本證明與原本無異。
如不服本判決，應於判決送達後十日內向本院提出上訴狀( 應附繕本 )，上訴於
臺灣高等法院。
                                        書記官  陳  凰  榆
中      華      民      國    九十    年      三      月      三十      日
論罪法條：
刑法第三百三十六條第二項
對業務上所持有有之物，犯前條第一項之罪者，處六月以上五年以下有期徒刑，得併
科三千元以下罰金。
附  表：
一、於八十八年二月間，在永慶公司上址，向客戶候甘玲收取汽車保險費四萬六千八
    百三十一元後，侵占入己。
二、於八十八年九月間，在永慶公司上址，向客戶古文玉收取保險費二萬九千七百六
    十元後，將其中一萬零四百三十元，侵占入己。（註：丙○○共向客戶古文玉收
    取強制險二千四百五十一元、意外險三千五百三十三元、乙式車體險二萬零四百
    三十元及竊盜險三千三百四十六元，合計二萬九千七百六十元，而丙○○僅替古
    文玉投保強制險、意外險及竊盜險合計九千三百三十元，另將其中一萬元挪為支
    付領牌費、設定費之用後【因丙○○向客戶古文玉表示領牌費七千元、設定費三
    千元均由公司負擔，不須古文玉支付】，將其餘一萬零四百三十元侵占入己。）
三、於八十八年九月間，在永慶公司上址，向客戶朱永泰收取車款十四萬元後，侵占
    入己。
四、於八十八年十月初，在客戶邱創洲位於新竹市○○路○段一六五號車行處，向邱
    創洲收取車款十七萬元後，侵占入己。
五、於八十八年十月間，在新竹市科學園區內客戶賴孟正上班之公司處，向客戶賴孟
    正收取汽車保險費七千六百九十九元後，侵占入己。


司法院資訊處製作；財團法人民間司法改革基金會備份。
